臺灣苗栗地方法院民事判決　　　　　　　　　　　　　　九十一年度訴字第七八號
　　原　　　告　第一產物保險股份有限公司
　　法定代理人　乙○○
　　訴訟代理人　丁○○
　　　　　　　　丙○○
　　　　　　　　胡全緯
　　送達代收人　丁○○
　　被　　　告　甲○○
右當事人間請求侵權行為損害賠償事件，本院判決如左：
    主    文
被告應給付原告新台幣陸拾萬元，及自民國九十一年八月二十二日起至清償日止，按
年利率百分之五計算之利息。
原告其餘之訴駁回。
訴訟費用由被告負擔二分之一，餘由原告負擔。。
本判決原告勝訴部分於原告以新台幣貳拾萬元供擔保後，得假執行。
原告其餘假執行之聲請駁回。
    事    實
甲、原告方面：
一、聲明：
（一）被告應給付原告新台幣（下同）一百二十萬元，及自起訴狀繕本送達翌日起至
      清償日止，按年利率百分之五計算之利息。
（二）願供擔保聲請宣告假執行。
二、陳述：訴外人張國揚於民國八十八年六月二十八日起，以其所有車號為ＶＰ—五
    五三一號車輛向原告投保強制汽車責任險。嗣張國揚於於八十九年二月三日，以
    其前開車輛搭載乘客張素絹，行經高雄市○○區○○路與南平路口時，遭被告所
    駕駛之車輛撞擊，致張素絹死亡。嗣後被告因前開肇事行為，經台灣高雄地方法
    院以八十九年度交易字第五一九號判決以其服用酒類，不能安全駕駛動力交通工
    具而駕駛，處有期徒刑四月，又過失致人於死，處有期徒刑一年五月，應執行有
    期徒刑一年八月確定在案，是本件車禍之發生確係可歸責於被告。又原告業已依
    強制汽車責任保險契約給付死亡保險金一百二十萬元於被害人張素絹之父張宗枝
    ，是依強制汽車責任保險法第三十一條之規定，原告於給付金額範圍內得代位行
    使被保險人之損害賠償請求權，為此依該法條之規定，請求被告給付一百二十萬
    元，及自起訴狀繕本送達翌日起至清償日止，按年利率百分之五計算之利息。
三、證據：提出車禍處理登記書、強制汽車責任保險計算書、領款收據、台灣高雄地
    方法院檢察署相驗屍體證明書、台灣高雄地方法院八十九年度交易字第五一九號
    刑事判決。
乙、被告方面：
一、聲明：原告之訴駁回。
二、陳述：被告對於駕駛過失致被害人張素絹死亡之事實並不爭執，然被告甫假釋出
    獄，目前仍無工作，無資力給付原告。
丙、本院依職權調閱被告全國前案紀錄表在監、在押資料表及台灣高雄地方法院八十
    九年度交易字第五一九號刑事卷宗。
    理    由
一、查原告主張訴外人張國揚於八十八年六月二十八日起，以其所有車號為ＶＰ—五
    五三一號車輛向原告投保強制汽車責任險。嗣張國揚於於八十九年二月三日，以
    其前開車輛搭載乘客張素絹，行經高雄市○○區○○路與南平路口時，遭被告所
    駕駛之車輛撞擊，致張素絹死亡。嗣後被告因前開肇事行為，經台灣高雄地方法
    院以八十九年度交易字第五一九號判決以其服用酒類，不能安全駕駛動力交通工
    具而駕駛，處有期徒刑四月，又過失致人於死，處有期徒刑一年五月，應執行有
    期徒刑一年八月確定在案，是本件車禍之發生確係可歸責於被告。又原告業已依
    強制汽車責任保險契約給付一百二十萬元於被害人張素絹之父張宗枝等情，業據
    其提出車禍處理登記書、強制汽車責任保險計算書、領款收據、台灣高雄地方法
    院檢察署相驗屍體證明書、台灣高雄地方法院八十九年度交易字第五一九號判決
    為證，且為被告所不爭執。另查，本件車禍經高雄市政府建設局車輛行車事故鑑
    定委員會鑑定結果，認就張國揚部分：道路交通安全規則第一百零二條第一項第
    四款規定：「汽車行駛至交岔路口，其左轉彎時，應行至交岔路口中心處左轉，
    並不得占用來車道搶先左轉」。而張車行經交岔路口時未達中心處占用來車道搶
    先左轉致肇事之事實，經警方現場圖肇事責任欄著有記載，復依該圖顯示，兩車
    撞及位置係在交岔路口中心點略東北方，即南平路西向慢車道與華夏路北向行車
    路線交會處，藉此撞及位置，參諸雙方行向、路線、路況與車損，以及警方查證
    情形研析，堪可認定張車搶先左轉而肇事。另甲○○部分：此次肇事雖由對方張
    車未依規定左轉，惟道路交通管理處罰條例第二十一條第一項第一款規定：「未
    領有駕駛執照駕車者，受罰並禁止其駕駛」。又「汽車行駛時，駕駛人應注意車
    前狀況，並隨時採取必要之安全措施」，及「飲酒後其吐氣所含酒精成分超過每
    公升零點二五毫克以上者，不得駕車」，分別於道路交通安全規則第九十四條第
    三項及第一一四條第二款定有明文。參諸現場圖等顯示，朱君無照且酒精濃度過
    量（經警方酒精測試零點九四毫克）及行駛未注意車前狀況，亦有不當，應同為
    本案肇事原因‧是鑑定意見認張國揚搶先左轉為肇事原因，甲○○無照駕駛，酒
    精濃度過量及未注意車前狀況，亦同為肇事原因等情，業據本院調閱台灣高雄地
    方法院八十九年度交易字第五一九號被告甲○○公共危險等卷宗，及卷附之高雄
    市政府建設局車輛行車事故鑑定委員會鑑定意見書為證，且為兩造所不爭執，是
    自堪信原告之主張為真實。
二、按汽車交通事故之發生，如可歸責於被保險人或加害人以外之第三人者，保險人
    得於給付金額範圍內代位行使被保險人對於該第三人之損害賠償請求權，強制汽
    車責任保險法第三十一條第一項定有明文。準此，保險人所得代位之客體，應為
    「被保險人對第三人之請求權」。查本件車禍係因被保險人張國揚駕駛被保險車
    輛搭載被害人張淑絹，遭被告駕駛過失肇事，致被害人張淑絹死亡，而原告已依
    強制責任保險契約給付一百二十萬元於被害人之父親乙節，業如前述，是本件資
    應審究者，乃被保險人張國揚對於被告究竟有何請求權得以行使。按數人共同不
    法侵害他人之權利者，連帶負損害賠償責任，連帶債務人中之一人，因清償，致
    他債務人同免責任者，得向他債務人請求償還各自分擔之部分，並自免責時起之
    利息。前項情形，求償權人於求償範圍內，承受債權人之權利，但不得有害於債
    權人之利益，民法第一百八十五條第一項前段、第二百八十一條分別定有明文。
    又按民事上之共同侵權行為，與刑事上之共同正犯，其構成要件並不完全相同，
    共同侵權行為人間不以有意思聯落為必要，數人因過失不法侵害他人之權利，苟
    各行為人之過失均為其所生損害之共同原因，即所謂行為關連共同，亦足以成立
    共同侵權行為，此有司法院台參字第零五七八號令例變字第一號及最高法院六十
    六年台上字第二一一五號判例可資參照。查被保險人張國揚搶先左轉與被告無照
    駕駛，酒精濃度過量及未注意車前狀況，同為本件車禍肇事原因等情，已詳如前
    述，是張國揚與被告之駕駛過失行為，均導致被害人張素絹死亡之結果，是其等
    應成立共同侵權行為，就被害人死亡結果負擔連帶損害賠償責任。又張國揚係強
    制汽車責任保險契約之被保險人，原告已依強制汽車責任保險契約給付死亡保險
    金一百二十萬元於被害人之父親張宗枝，是被告在此一百二十萬元之範圍內亦同
    免責任。又本院衡量被告與張國揚之過失程度，認其等均應就本件車禍之發生負
    擔百分之五十之責任。是張國揚依民法第二百八十一條之規定，僅得向被告請求
    償還其分擔之部分六十萬元。綜上所述，本件車禍之發生係可歸則責於被保險人
    張宗枝及被告，據此，原告依強制汽車責任保險法第三十一條第一項之規定，僅
    於六十萬元之範圍內，得代位行使被保險人張國揚對於被告之請求權。
三、從而，原告本於強制汽車責任保險法第三十一條第一項規定，請求被告給付六十
    萬元及自起訴狀繕本送達翌日即九十一年八月二十二日起至清償日止，按年利率
    百分之五算之利息，核屬有據，應予准許，逾此範圍之請求則無理由，應予駁回
    。
四、本件原告陳明願供擔保聲請宣告假執行，就其勝訴部分，核無不符，爰酌定相當
    擔保金額准許之，至其敗訴部分，其假執行之聲請已失所附麗，應併予駁回。
五、據上論結，本件原告之訴為一部有理由，一部無理由，依民事訴訟法七十九條但
    書、第三百九十條第二項，判決如主文。
中　　　華　　　民　　　國　　九十一　　年　　　八　　　月　　三十  　　日
                                  臺灣苗栗地方法院民事庭
~B法　　　官　曾明玉
右為正本係照原本作成。
如對本判決上訴，須於判決送達後廿日內向本院提出上訴狀。
~B法院書記官　陳俊元
中　　　華　　　民　　　國　　九十一　　年　　　九　　　月　　　三  　　日
